臺灣臺南地方法院民事裁定　　　　　　　 100年度抗字第24號
抗　告　人　吳英德
相　對　人　傅玲玲
上列抗告人因與相對人傅玲玲間本票裁定強制執行事件，對於中
華民國100年3月10日本院100年度司票字第303號民事裁定提起抗
告，本院裁定如下：
    主  文
抗告駁回。
抗告程序費用新台幣壹仟元由抗告人負擔。
    理  由
一、按執票人向本票發票人行使追索權時，得聲請法院裁定後強
    制執行，此票據法第123條定有明文。又本票執票人依上開
    法條之規定，聲請法院裁定及抗告法院之裁定，僅依非訟事
    件程序，以審查強制執行許可與否，並無確定實體上法律關
    係存否之效力，如發票人就票據債務之存否有爭執時，應由
    發票人提起確認之訴，以資解決，此有最高法院56年台抗字
    第714號、57年台抗字第76號著有判例可資參照。易言之，
    准許本票強制執行之裁定，屬非訟事件裁定，為裁定之法院
    僅就本票為形式上之審查，無從審酌屬於實體上法律關係之
    事由，並抗告法院就本票裁定強制執行事件，亦應僅就形式
    審查之，發票人關於實體事項之抗辯應另循民事通常程序救
    濟之。
二、抗告意旨略以：相對人所執有如附表所示之本票，到期日為
    89年11月10日，對發票人之利益償還請求權為3年，而遲至
    100年2月18日提起本件裁定，顯逾時效3年以上，請求權已
    因時效經過而消滅，相對人猶據以請求，應非有理等語。
三、經查：本件相對人主張伊執有抗告人為發票人之如附表所示
    本票1紙（以下簡稱為系爭本票），並免除作成拒絕證書，
    詎屆期提示未獲付款，依票據法第123條聲請裁定許可強制
    執行等情，已據提出本票1紙為證，而依本票之記載形式上
    觀察，其已具備本票有效要件，抗告人雖辯稱系爭本票時效
    業已罹於消滅云云。惟查，相對人提出系爭本票，已記載發
    票人、發票日、票面金額等事項，則原審裁定予以准許，形
    式上審查即無不合。抗告人雖主張系爭本票票據上之權利已
    罹於時效而消滅，相對人應不得請求云云，然我國消滅時效
    制度，權利人仍得於時效進行期間內為中斷時效之行為，時
    效亦可能因債務人之承認而中斷，是系爭本票之票據上權利
    是否確因時效而消滅，非經實體審理，仍不能明瞭，是抗告
    人所主張系爭本票票據上之權利是否因時效而消滅乙事，乃
    係關於實體事項之抗辯，縱認抗告人上開抗辯屬實，揆諸上
    開規定及說明，應由抗告人另行提起民事訴訟以資解決，並
    非本件非訟程序可得審究。從而，抗告人以上開理由提起本
    件抗告為無理由，應予駁回。
四、又依法應由關係人負擔費用者，法院裁定命關係人負擔時，
    應一併確定其數額；前項費用之負擔有相對人者，準用民事
    訴訟法有關訴訟費用之規定；非訟事件法第24條第1 項及同
    法第21條第2 項分別定有明文。本件抗告既經駁回，依上開
    法條規定，本院應確定非訟事件費用額。本件抗告程序費用
    額確定為1,000 元，應由抗告人負擔。
五、據上論結，本件抗告為無理由，依非訟事件法第46條、第21
    條第2 項、第24條第1 項，民事訴訟法第495 條之1 第1 項
    、第449 條第1 項、第78條，裁定如主文。
中    華    民    國   100    年    3     月    29    日
                    民事第一庭    法  官  童來好
以上正本證明與原本無異。
本裁定除以適用法規顯有錯誤為理由，並經本院許可外，不得再
抗告。如提起再抗告，應於收受後10日內委任律師為訴訟代理人
向本院提出再抗告狀，並繳納再抗告費新台幣1,000 元。
中    華    民    國   100    年    3     月    29    日
                                  書記官  凌昇裕
┌─────────────────────────────────────────────┐
│附表：                                                                                    │
├──┬──────┬────────┬───────┬───────┬───────┬──┤
│編號│發  票  日  │ 票  面  金  額 │到    期    日│利 息 起 算 日│票  據  號  碼│備考│
│    │            │ （新  台  幣） │              │              │              │    │
├──┼──────┼────────┼───────┼───────┼───────┼──┤
│001 │89年8月21日 │278,000元       │89年11月10日  │本裁定送達翌日│457284        │    │
└──┴──────┴────────┴───────┴───────┴───────┴──┘